臺灣高等法院臺中分院刑事判決　　　　99年度上易字第1655號
上　訴　人
即　被　告　盧泓志
上列上訴人因詐欺案件，不服臺灣臺中地方法院99年度易字第25
07號中華民國99年10月28日第一審判決（起訴案號：臺灣臺中地
方法院檢察署99年度偵字第4623號），提起上訴，本院判決如下
：
    主  文
原判決撤銷。
盧泓志無罪。
    理  由
一、公訴意旨略以：盧泓志前於民國93年間因詐欺(擔任詐欺集
    團之提款車手)案件，經臺灣高等法院臺南分院以94年度上
    更(一)字第453號判處有期徒刑1年2月確定，於95年5月11日因
    羈押折抵刑期期滿而執行完畢。盧泓志於98年12月間某日自
    報紙分類廣告欄之求職資訊，得知有應徵司機工作之訊息，
    而依照徵才廣告上所載之聯絡方式與對方聯繫後，對方要求
    其需交付存摺、金融卡並告知密碼資料，以將薪資匯入其帳
    戶內，盧泓志明知個人在金融機構帳戶之存摺、金融卡係供
    自己使用之重要理財工具，關係個人財產、信用之表徵，且
    依一般社會生活之通常經驗，可預見存摺、金融卡及密碼資
    料如交予不相識之人使用，而未加以闡明正常用途，極易被
    利用為與財產有關之犯罪工具，可能因此幫助不詳之犯罪集
    團隱匿真實身份，使犯罪難以查緝，竟不顧他人可能遭受財
    產上損害之危險，仍以縱有人持其所提供之金融機構帳戶作
    為詐欺取財之行為使用，亦不違背其本意之幫助犯意，於98
    年12月17日下午3時至4時許，在臺中市臺中火車站後站之復
    興路旁，將其不知情之胞姐盧佳汶向中國國際商業銀行臺中
    分行申請開設帳號00000000000號帳戶(已與交通銀行合併改
    名為兆豐國際商業銀行，下稱兆豐銀行帳戶)之存摺影本及
    金融卡，交付予真實姓名年籍均不詳自稱「王經理」之成年
    男子，並告知密碼，並於該成年男子表示因與兆豐銀行沒有
    業務往來，須提供郵局帳戶後，本於同一接續犯意，於同日
    稍晚之晚間7時至8時許，在同一地點，將不知情之盧佳汶向
    中華郵政股份有限公司太平宜欣郵局申請開設帳號000000
    00000000號帳戶(下稱太平宜欣郵局帳戶)之存摺影本及金融
    卡，交付予該成年男子，並告知密碼，提供該成年男子所屬
    詐欺集團為詐欺取財犯行時，作為存匯款及提款帳戶使用，
    容任他人藉以遂行財產犯罪。嗣即有詐欺集團成年成員，基
    於共同意圖為自己不法所有之犯意聯絡，而為下列行為：
  (一)於98年12月19日，由集團成員佯裝網路購物「快樂購」人員
    撥打電話向劉欣玲佯稱因劉欣玲網路購物之繳款方式誤設為
    分期付款，須至自動櫃員機依指示操作更正，致劉欣玲陷於
    錯誤，至桃園縣平鎮市○○路181號平鎮高雙郵局，依詐欺
    集團成員指示操作自動櫃員機，於同日下午4時37分許、4時
    46分許，各匯款新臺幣(下同)29,999元至盧泓志提供之上開
    兆豐銀行帳戶內，以此方式由劉欣玲交付款項，同日旋由上
    開詐欺集團成員提領一空。
  (二)於98年12月19日下午5時55分，由集團成員佯裝雅虎奇摩拍
    賣網站購物人員撥打電話向林素娟佯稱因林素娟網路購物之
    繳款方式設定有誤，須至自動櫃員機依指示操作更正，致林
    素娟陷於錯誤，至臺北縣板橋市○○路200號中國信託商業
    銀行依指示操作自動櫃員機，於同日晚間6時44分許，匯款
    29,989元至盧泓志提供之上開太平宜欣郵局帳戶內，以此方
    式由林素娟交付款項，同日旋由上開詐欺集團成員提領一空
    。
  (三)於98年12月19日晚間6時28分許，由集團成員佯裝網路購物
    「快樂購」人員及花旗銀行信用卡客服人員撥打電話向朱玉
    文佯稱因朱玉文在網路購物之繳款方式誤設為分期付款，須
    至自動櫃員機依指示操作更正，致朱玉文陷於錯誤，至臺北
    市北投區陽信商業銀行石牌分行依指示操作自動櫃員機，於
    同日晚間8時2分許，匯款29,983元至盧泓志提供之上開太平
    宜欣郵局帳戶內，以此方式由朱玉文交付款項，同日旋由上
    開詐欺集團成員提領一空。
  (四)於98年12月晚間7日晚間7時許，由集團成員佯裝網路購物「
    快樂購」人員及郵局人員撥打電話向林筠霈佯稱因林筠霈網
    路購物之繳款方式誤設為分期付款，須至自動櫃員機依指示
    操作更正，致林筠霈陷於錯誤，至屏東縣屏東市○○路勝利
    郵局依指示操作自動櫃員機，於同日晚間8時11 分許，匯款
    29,983元至盧泓志提供之上開太平宜欣郵局帳戶內，以此方
    式由林筠霈交付款項，同日旋由上開詐欺集團成員提領一空
    。
    嗣因劉欣玲、林素娟、朱玉文、林筠霈發覺有異，報警處理
    ，始查悉上情，因認盧泓志涉有刑法第30條、第339條第1項
    之幫助詐欺罪嫌等語。
二、按犯罪事實應依證據認定之，無證據不得認定犯罪事實；又
    案件不能證明被告犯罪者，應諭知無罪之判決，刑事訴訟法
    第154條第2項、第301條第1項分別定有明文。再者，認定不
    利於被告之事實，須依積極證據，苟積極證據不足為不利於
    被告事實之認定時，即應為有利於被告之認定，更不必有何
    有利之證據；又認定犯罪事實所憑之證據，雖不以直接證據
    為限，間接證據亦包括在內；然無論直接或間接證據，其為
    訴訟上之證明，須於通常一般之人均不致於有所懷疑，而得
    確信其為真實之程度者，始得據之為有罪之認定，業分經最
    高法院著有30年度上字第816號、76年度臺上字第4986號判
    例可參。
三、公訴人認為被告盧泓志涉有幫助詐欺罪嫌係以，上開兆豐銀
    行帳戶、太平宜欣郵局帳戶分別係被告盧泓志胞姐盧佳汶申
    請開設使用，而由被告交付予上揭真實姓名年籍均不詳之成
    年人之情，業經被告坦認屬實，核與證人盧佳汶證述情節相
    符，此外，復有盧佳汶所有上開太平宜欣郵局帳戶郵政存簿
    儲金立帳申請書、儲金人紀要、客戶歷史交易清單、郵政存
    簿儲金簿、兆豐銀行帳戶存款存摺等影本在卷可稽；又經被
    害人劉欣玲、林素娟、朱玉文、林筠霈指證在卷，並有其等
    之郵政自動櫃員機交易明細表、中國信託商業銀行自動櫃員
    機交易明細表、陽信銀行自動櫃員機交易明細表等影本在卷
    足參等為主要論據；訊據被告固不否認其有將盧佳汶所有上
    開兆豐銀行帳戶、太平宜欣郵局帳戶之存摺影本、金融卡交
    付予真實姓名年籍均不詳之成年男子，及被害人劉欣玲、林
    素娟、朱玉文、林筠霈受詐騙後分別匯款至上開帳戶之事實
    ，惟堅決否認有何幫助詐欺取財之犯行，辯稱：伊是向一位
    自稱「王經理」的人應徵業務司機的工作，對方說會把薪資
    存入伊的帳戶內，且由伊先收帳款存入帳戶後，再領取交回
    公司，所以叫伊至臺中火車站交履歷表及銀行帳戶的存摺影
    本及金融卡，表示要先確認伊的信用，伊先交付盧佳汶兆豐
    銀行帳戶之存摺影本及金融卡，對方說他們與該銀行沒有往
    來，叫伊再拿第二本，第二次見面時，伊交付盧佳汶太平宜
    欣郵局帳戶之存摺影本及金融卡給對方。伊發現被騙後，有
    跟伊朋友再打電話過去，對方也自稱王經理，伊有報警並配
    合警方查獲向伊收取帳戶資料的人等語。
四、經查：
（一）證據能力方面：按被告以外之人(包括證人、鑑定人、告
      訴人、被害人及共同被告等)於審判外之陳述雖不符刑事
      訴訟法第159條之1至之4等4條之規定，而經當事人於審判
      程序同意作為證據，法院審酌該言詞陳述或書面陳述作成
      時之情況，認為適當者，亦得為證據；當事人、代理人或
      辯護人於法院調查證據時，知有刑事訴訟法第159條第1項
      不得為證據之情形，而未於言詞辯論終結前聲明異議者，
      視為有前項之同意，同法第159條之5定有明文。立法意旨
      在於傳聞證據未經當事人之反對詰問予以核實，原則上先
      予排除。惟若當事人已放棄反對詰問權，於審判程序中表
      明同意該等傳聞證據可作為證據；或於言詞辯論終結前未
      聲明異議，基於尊重當事人對傳聞證據之處分權，及證據
      資料愈豐富，愈有助於真實發見之理念，且強化言詞辯論
      主義，使訴訟程序得以順暢進行，上開傳聞證據亦均具有
      證據能力。證人盧佳汶、劉欣玲、林素娟、朱玉文、林筠
      霈於警詢時所為之陳述，對被告而言，性質上均屬傳聞證
      據，惟當事人知悉有不得為證據之情形，至本院言詞辯論
      終結前均未聲明異議，視為同意作為證據，且本院審酌上
      開證據作成時之情況，並無違法取證或不當情事，及證據
      過低之情形，以之作為證據應屬適當，依前揭規定，自有
      證據能力。
（二）前揭兆豐銀行帳戶、太平宜欣郵局帳戶分別係被告盧泓志
      胞姐盧佳汶向兆豐銀行臺中分行(原名為中國國際商業銀
      行臺中分行，與交通銀行合併後更名為兆豐國際商業銀行
      )、太平宜欣郵局申請開設使用，而由被告交付予上揭真
      實姓名年籍均不詳之成年人之情，業經被告於坦認屬實，
      核與證人盧佳汶於警詢、偵訊證述情節相符【見臺中縣警
      察局太平分局中縣太警偵字第00980023244號卷(下稱警卷
      )第4至5頁、臺灣臺中地方法院檢察署99年度偵字第4623
      號卷(下稱偵查卷)第10至11頁)】，此外，復有盧佳汶所
      有上開太平宜欣郵局帳戶郵政存簿儲金立帳申請書、儲金
      人紀要、客戶歷史交易清單影本各1份(見警卷第16 至17
      頁)、郵政存簿儲金簿影本1份(見警卷第18頁)、兆豐銀行
      帳戶存款存摺影本1份(見警卷第19至20頁)在卷可稽；又
      被害人劉欣玲、林素娟、朱玉文、林筠霈因誤信詐欺集團
      之電話指示，分別匯款至被告提供之上開兆豐銀行帳戶、
      太平宜欣郵局帳戶等情，亦據被害人劉欣玲、林素娟、朱
      玉文、林筠霈於警詢時證述甚詳(見警卷第6至15頁)，並
      有被害人劉欣玲提出之郵政自動櫃員機交易明細表影本2
      張(見警卷第21頁)、被害人林素娟提出之中國信託商業銀
      行自動櫃員機交易明細表影本1張(見警卷第22頁)、被害
      人朱玉文提出之陽信銀行自動櫃員機交易明細表影本1張(
      見警卷第23頁)、被害人林筠霈提出之郵政自動櫃員機交
      易明細表影本1張(見警卷第2頁)存卷可參，是被告提供上
      開兆豐銀行帳戶、太平宜欣郵局帳戶遭詐欺集團成員作為
      實施詐欺取財之工具使用，且被害人劉欣玲受詐騙後匯款
      至上開兆豐銀行帳戶，被害人林素娟、朱玉文、林筠霈受
      詐騙後分別匯款至上開太平宜欣郵局帳戶內之事實，應堪
      認定。
（三）按邇來詐騙案件橫行，以各種詐術騙取他人之財物，屢見
      不鮮，其中騙取他人之現金，比比皆是，如本案前揭被害
      人林素娟、朱玉文、林筠霈均是，另歹徒騙取他人帳戶者
      ，亦有所聞，其中因網路購物致遭詐騙誤操作轉帳，而致
      被騙取存款者，如本案之例，業經媒體及治安機關屢屢報
      導及提醒，被詐騙之人仍因疏失致損失金錢，被詐騙之人
      亦與行騙之人不相認識，卻仍誤信他人致將存款轉帳他人
      ，足見社會上財物或金錢之授與，授與人與收受者，未必
      認識或有何信賴關係，亦即詐騙財物，如以事後或第三人
      之立場而言，本即存在諸多不合理之處，不能因其過程存
      有眾多不合理之情形，因被詐騙之人未能即時查證或查覺
      ，即認為被詐騙之人並非被詐騙，本件被告抗辯，其係因
      按報紙刊登之求職廣告打電話應徵接送司機，經對方提出
      必須先交付金融機構存款帳戶金融卡及密碼之要求，被告
      因求職心切而交付其姐之金融卡、密碼等物等語，並提出
      提出98年12月22日求職便利通第307期廣告以為佐證(即其
      上以紅筆圈選，工作內容為接送司機，聯絡電話00000000
      00號之廣告訊息)。雖被告於原審審理時供述其應徵工作
      之過程觀之，其並不知與其電話聯絡、向其收取上揭帳戶
      之存摺影本、金融卡，自稱王經理之成年男子之真實姓名
      與聯絡方式(本院卷第106頁)，被告與該男子應互不相識
      ，無任何信賴基礎，而被告應徵工作時，竟僅以電話聯繫
      後，尚未確定是否經錄用，即相約在臺中火車站後站之復
      興路旁交付存摺影本、金融卡及密碼等個人帳戶資料給對
      方，亦有疏失；且衡諸現今社會應徵正當工作者，多半只
      需提供證件供雇主確認其身分即足，無須繳交帳戶存摺、
      金融卡及密碼等物，如公司或機關對於員工薪資之發放係
      採取轉帳方式，亦多半於確定僱用後，方會要求應徵者提
      供金融帳戶之帳號或影印存摺之封面，斷無可能於尚未確
      認是否僱用之際，即要求應徵者先行提供存摺影本、金融
      卡，並告知帳戶密碼之理，則被告陳稱對方告知其應徵工
      作須提供其存摺、金融卡以供公司提領云云，顯與一般事
      理及經驗有違，且被告前於93年間曾因加入詐欺集團擔任
      提款車手，經臺灣高等法院臺南分院以94年度上更(一)字第
      4 53號判處有期徒刑1年2月確定，有臺灣高等法院被告前
      案紀錄表1份存卷可參，理應比一般人更加知悉其所提供
      之帳戶存摺影本、金融卡，可能遭他人用以對被害人詐欺
      取財，惟被告因求職心切，與其被詐騙之人相同，一時疏
      失致遭詐欺集團人詐欺前開之金融卡等物，其理與本案上
      開被害人受騙經過相似，被告雖有疏失，惟要不能即謂被
      告即係因知悉所交付之金融卡等物，可能淪為詐欺集團人
      作為詐騙之工具，仍違背常理，而有不確定故意，被告所
      辯尚非全然不堪採信；次查，被告除提出其求職被騙之廣
      告以實其說外，被告發現被取走金融卡等物，而對方未給
      予工作後，即按求職便利通第307期廣告上之類似電話逐
      一撥打，於撥打求職便利通廣告上門號0000000000號行動
      電話聯絡詐欺集團，而於98年12月25日下午2時許在臺中
      市○區○○路4段184號德安百貨公司前，配合警方查獲在
      場欲向其收取帳戶資料之張君瑋之情，另有臺中市警察局
      第二分局99年9月8日中分二警偵字第0990024351號函暨檢
      附之警員職務報告、張君瑋警詢筆錄、求職便利通廣告存
      卷足稽（原審卷第27頁、第30頁、第37至41頁、第79頁)
      ，其所撥打之行動電話門號為0000000000號，與其交付上
      揭兆豐銀行帳戶、太平宜欣郵局帳戶時所撥打聯絡之門號
      0000000000號行動電話雖不相同，且據被告於原審審理時
      供述，警方查獲之張君瑋並非先前向其收取帳戶之人(見
      本院卷第106頁)，雖未能直接證明張君瑋所屬詐欺集團即
      為被告撥打電話應徵工作之對象，惟能證明被告所稱依求
      職便利通第307期廣告上之電話撥打，確係有人以此方式
      騙取他人之金融卡，足見被告所辯應可採信。
五、綜上所述，被告雖提供盧佳汶所有上開兆豐銀行帳戶、太平
    宜欣郵局帳戶之存摺影本、金融卡等物件予前揭真實姓名年
    籍不詳之成年人及其所屬詐欺集團，該詐取集團之人並施用
    詐術詐騙前揭被害人，將其等存款轉匯被告所提供帳戶，及
    由詐欺集團人領走，惟被告辯稱其因求職心切被騙走金融卡
    等物，亦非無理由，本案尚有合理之懷疑存在，公訴人所舉
    之證據無法使本院確信，被告確有幫助詐欺之犯行，上訴人
    上訴意旨以其未犯罪等語指摘原判決不當，尚非無理由，原
    審對被告予以論罪科刑，雖非無據，惟原審疏失審查被告之
    犯行尚不能證明，遽予被告有罪之判決，即有不當，自應由
    本院撤銷改判，諭知被告無罪之判決。
六、據上論斷，應依刑事訴訟法第三百六十九條第一項前段、第
    三百六十四條、第三百零一條第一項，判決如主文。
本案經檢察官許萬相到庭執行職務。
中    華    民    國   100    年    2     月    17    日
            刑事第四庭    審判長法  官  洪  耀  宗
                                法  官  許  文  碩
                                法  官  林  清  鈞
以上正本證明與原本無異。
不得上訴。
                                書記官  許  美  惠
中    華    民    國   100    年    2     月    17    日